【裁判字號】    97,訴,555
【裁判日期】    970616
【裁判案由】    違反毒品危害防制條例
【裁判全文】
臺灣屏東地方法院刑事判決               97年度訴字第555號
公  訴  人  臺灣屏東地方法院檢察署檢察官
被      告  甲○○
上列被告因違反毒品危害防制條例案件，經檢察官提起公訴（97
年度毒偵字第562 號），被告於準備程序中就被訴事實為有罪之
陳述，經本院合議庭裁定改以簡式審判程序審理，判決如下：
    主  文
甲○○施用第一級毒品，累犯，處有期徒刑壹年伍月，扣案殘留
第一級毒品海洛因之注射針筒貳支、殘渣袋個、塑膠藥鏟壹支
均沒收銷燬。
    犯  罪  事  實
一、甲○○前於民國93年間因違反毒品危害防制條例、竊盜案件
    ，經本院分別以93年度訴字第45號判決判處應執行有期徒刑
    1 年，及以93年度易字第219 號判決判處有期徒刑8 月確定
    ，上開2 案經接續執行，嗣於94年10月11日因縮短刑期假釋
    出獄，所餘刑期付保護管束，而於94年11月18日保護管束期
    滿，未經撤銷假釋，所餘刑期以已執行完畢論；惟於94年間
    又因違反毒品危害防制條例案件，經臺灣高等法院高雄分院
    以95年度上訴字第1597號判決判處有期徒刑1 年2 月確定，
    嗣經裁定減刑減為有期徒刑7 月確定，而於96年7 月16日執
    行完畢。
二、甲○○前於87年間因施用毒品案件，經本院裁定送觀察、勒
    戒後，因認有繼續施用毒品之傾向，再經本院裁定令入戒治
    處所施以強制戒治1 年，嗣經本院裁定停止戒治，又經裁定
    撤銷停止戒治，續行強制戒治，而於90年10月17日執行完畢
    出所，並經本院以90年度易緝字第7 號判決免刑確定；復因
    於強制戒治執行完畢後5 年內之92年4 月30日至93年4 月8
    日施用第一級、第二級毒品，經本院以93年度訴字第45號判
    決判處有期徒刑9 月、4 月，應執行有期徒刑1 年確定。詎
    甲○○不知戒絕，復基於施用第一級毒品之犯意，於97年3
    月17日19時許，在其位於屏東縣恆春鎮○○路39巷9 號之住
    處內，以將海洛因加水置於注射針筒中注入手臂之方式，施
    用第一級毒品海洛因1 次；嗣於同年3 月19日6 時30分許，
    經警徵得其同意後，在其上址住處執行搜索，扣得殘留第一
    級毒品海洛因之注射針筒2 支、殘渣袋3 個、塑膠藥鏟1支
    而查獲。
三、案經屏東縣政府警察局恆春分局報告臺灣屏東地方法院檢察
    署檢察官偵查起訴。
    理  由
一、本件被告所犯係死刑、無期徒刑或最輕本刑為3 年以上有期
    徒刑或高等法院管轄第一審案件以外之罪，其於準備程序期
    日就被訴事實為有罪之陳述，經本院告知簡式審判程式之旨
    ，並聽取公訴人及被告之意見後，經合議庭依刑事訴訟法第
    273 條之1 第1 項規定，裁定由受命法官獨任進行簡式審判
    程序，是依刑事訴訟法第273 條之2 規定，本件之證據調查
    ，不受同法第159 條第1 項、第161 條之2 、第161 條之3
    、第163 條之1 及第164 條至第170 條規定之限制，合先敘
    明。
二、前揭犯罪事實，業據被告甲○○於警詢、偵訊及本院審理時
    坦承不諱，且其於97年3 月19日8 時40分許經警採集尿液後
    ，送請正修科技大學超微量研究科技中心以酵素免疫分析法
    （EIA） 初步檢驗，及以氣相層析質譜儀法（GC-MS） 確認
    檢驗，結果確呈嗎啡（即海洛因代謝物）陽性反應，此有正
    修科技大學超微量研究科技中心R00-0000-000號檢驗報告及
    屏東縣警察局恆春分局辦理毒品危害防制條例案尿液送檢人
    真實姓名對照表各1 紙附卷為憑，並有恆春分局建民派出所
    偵查報告、搜索、扣押筆錄暨扣押物品目錄表各1 份、查獲
    現場照片2 幀在卷可參，及扣案注射針筒2 支、殘渣袋3 個
    、塑膠藥鏟1 支可佐；又被告自承其施用毒品所用之扣案注
    射針筒2 支、殘渣袋3 個、塑膠藥鏟1 支經檢驗結果，其上
    均呈海洛因陽性反應，有屏東縣警察局涉嫌違反毒品危害防
    制條例毒品初步檢驗報告單2 紙附卷為憑，足證被告上開自
    白與事實相符，堪予採信。
三、按毒品危害防制條例於92年7 月9 日修正公布，自93年1 月
    9 日施行，其中第20條、第23條將施用毒品之刑事處遇程序
    ，區分為「初犯」及「5 年內再犯」、「5 年後再犯」。依
    其立法理由之說明：「初犯」，經觀察、勒戒或強制戒治後
    ，應為不起訴處分或不付審理之裁定；經觀察、勒戒或強制
    戒治執行完畢釋放後，「5 年內再犯」者，因其再犯率甚高
    ，原實施之觀察、勒戒及強制戒治既已無法收其實效，爰依
    法追訴或裁定交付審理。至於經觀察、勒戒或強制戒治執行
    完畢釋放後，「5 年後再犯」者，前所實施之觀察、勒戒或
    強制戒治已足以遮斷其施用毒品之毒癮，為期自新及協助其
    斷除毒癮，仍適用「初犯」規定，先經觀察、勒戒或強制戒
    治之程序。從而依修正後之規定，僅限於「初犯」及「5 年
    後再犯」2 種情形，始應先經觀察、勒戒或強制戒治程序。
    倘被告於5 年內已再犯，經依法追訴處罰，縱其第3 次（或
    第3 次以上）再度施用毒品之時間，在初犯經觀察、勒戒或
    強制戒治執行完畢釋放5 年以後，已不合於「5 年後再犯」
    之規定，且因已於「5 年內再犯」，顯見其再犯率甚高，原
    實施觀察、勒戒或強制戒治，已無法收其實效，即應依該條
    例第10條處罰（最高法院95年度第7 次刑事庭會議決議意旨
    參照）。經查，被告前於87年間因施用毒品案件，經本院裁
    定送觀察、勒戒後，因認有繼續施用毒品之傾向，再經本院
    裁定令入戒治處所施以強制戒治1 年，嗣經本院裁定停止戒
    治，又經裁定撤銷停止戒治，續行強制戒治，而於90年10月
    17日執行完畢出所，並經本院以90年度易緝字第7 號判決免
    刑確定；復因於強制戒治執行完畢後5 年內之92年4 月30日
    至93年4 月8 日施用第一級、第二級毒品，經本院以93年度
    訴字第45號判決判處有期徒刑9 月、4 月，應執行有期徒刑
    1 年確定，有臺灣高等法院被告前案紀錄表、臺灣屏東地方
    法院檢察署刑案資料查註紀錄表暨全國施用毒品案件紀錄表
    、本院93年度訴字第45號判決書各1 份在卷可稽。是被告於
    強制戒治執行完畢後，5 年以內已再犯施用毒品犯行，並經
    依法追訴處罰後，復犯本件施用第一級毒品犯行之事證明確
    ，堪予認定，揆諸前開說明，應依毒品危害防制條例第10條
    第1 項規定處罰之。
四、查海洛因係毒品危害防制條例第2 條第2 項第1 款所稱之第
    一級毒品，不得持有及施用，是核被告所為，係犯毒品危害
    防制條例第10條第1 項之施用第一級毒品罪。其施用前後持
    有第一級毒品之低度行為，應為其施用之高度行為所吸收，
    不另論罪。被告前於93年間因違反毒品危害防制條例、竊盜
    案件，經本院分別以93年度訴字第45號判決判處應執行有期
    徒刑1 年，及以93年度易字第219 號判決判處有期徒刑8 月
    確定，上開2 案經接續執行，嗣於94年10月11日因縮短刑期
    假釋出獄，所餘刑期付保護管束，而於94年11月18日保護管
    束期滿，未經撤銷假釋，所餘刑期以已執行完畢論；惟於94
    年間又因違反毒品危害防制條例案件，經臺灣高等法院高雄
    分院以95年度上訴字第1597號判決判處有期徒刑1 年2 月確
    定，嗣經裁定減刑減為有期徒刑7 月確定，而於96年7 月16
    日執行完畢，有臺灣高等法院被告前案紀錄表1 份為憑，其
    於有期徒刑執行完畢後，5 年以內故意再犯本件有期徒刑以
    上之罪，為累犯，應依刑法第47條第1 項規定加重其刑。爰
    審酌被告素行不佳，前經強制戒治執行完畢，並屢因施用毒
    品經判處罪刑，且甫因減刑而於96年7 月16日出獄，竟不知
    珍惜此更新向善之機，仍未戒除施用毒品之惡習，復施用第
    一級毒品，戕害身心甚鉅，惟念其施用毒品乃戕害自己之健
    康，尚未危及他人，且犯後尚能坦承犯行之態度等一切情狀
    ，量處如主文所示之刑。又扣案注射針筒2 支、殘渣袋3 個
    、塑膠藥鏟1 支，其上均驗得第一級毒品海洛因陽性反應，
    因其上沾黏之海洛因含量均量微而無從析微，爰一併依毒品
    危害防制條例第18條第1 項前段之規定諭知沒收銷燬之。
據上論斷，應依刑事訴訟法第273 條之1 第1 項、第299 條第1
項前段，毒品危害防制條例第10條第1 項、第18條第1 項前段，
刑法第11條、第47條第1 項，判決如主文。
本案經檢察官陳新君到庭執行職務。
中    華    民    國    97    年    6     月    16    日
                       刑事第五庭  法  官  李宜娟
以上正本證明與原本無異。
如不服本判決應於收受本判決送達後10日內向本院提出上訴書狀
，其未敘述上訴理由者，應於上訴期間屆滿後20日內向本院補提
理由書狀（均須按他造當事人之人數附繕本）「切勿逕送上級法
院」
中    華    民    國    97    年    6     月    16    日
                                   書記官  孫秀桃
附錄本案論罪科刑法條
毒品危害防制條例第10條第1項：
施用第一級毒品者，處6月以上5年以下有期徒刑。


司法院資訊處製作；財團法人民間司法改革基金會備份。
